臺灣嘉義地方法院民事裁定
110年度他字第3號 
原      告  黃千真  
被      告  亞太網匯股份有限公司(清算中)


法定代理人  黃肇嘉  


被      告  光達投資股份有限公司

法定代理人  李小玉  
上列當事人間請求塗銷所有權移轉登記等事件，經本院109年度
重訴字第42號言詞辯論後，原告撤回起訴，應依職權核定訴訟標
的價額及裁定確定訴訟費用額，本院裁定如下：
    主  文
一、本件訴訟標的價額經核定為伍億參仟柒佰零玖萬陸仟肆佰參
    拾伍元。
二、原告應向本院繳納之訴訟費用額，確定為新臺幣壹佰肆拾壹
    萬玖仟貳佰貳拾參元，及自本裁定送達翌日起，至清償之日
    止，按週年利率百分之五計算之利息。
　　理  由
一、本件訴訟標的價額經核定為5億3,709萬6,435元：
㈠、按訴訟標的之價額，由法院核定。核定訴訟標的之價額，以
    起訴時之交易價額為準；無交易價額者，以原告就訴訟標的
    所有之利益為準。民事訴訟法第77條之1第1項、第2項分別
    定有明文。
㈡、查本件原告起訴，其訴之聲明先位聲明係確認相對人2人98年
    10月9日就嘉義縣○○市○○段000○000○000號土地及其上建號7 
    號建物以買賣為原因所為移轉所有權登記之物權行為無效，
    並請相對人光達投資股份有限公司塗銷該所有權登記，回復
    為相對人亞太網匯股份有限公司所有。備位聲明則係撤銷前
    揭物權行為，並塗銷所有權移轉登記予相對人亞太網匯股份
    有限公司。
㈢、按無論積極確認之訴或消極確認之訴，均應以原告起訴所主
    張或否認之法律關係之價額為準，計徵裁判費。如提起買賣
    關係存在或不存在之訴，其訴訟標的之價額。應以買賣標的
    物之價額為準（見吳明軒先生著，民事訴訟法，上冊，第25
    9 頁，民國105年9月修訂11版）。是以，原告之先位聲明之
    訴訟標的價額，應為前開土地及建物之起訴時價額，經查，
    原告聲明確認無效之土地及建物係為廠房之房地，此有該建
    物之建物第一類登記謄本為證，經查詢其附近不動產交易實
    價查詢資料，於108年1月同縣○○市○○路○段000巷00弄0○00號
    有一房地成交價額為每坪6萬6,140元（以建物坪數計算），
    應以該成交之每坪價額計算之。本件建物坪數總面積為2萬8
    ,804.76平方公尺，經換算為8.713.4399坪，是以，本件原
    告起訴欲請求確認無效之房地面積訴訟標的價額經核定為5
    億3,709萬6,435元（8,713.4399坪X6萬1,640元＝5億3,709萬
    6,435元，元以下四捨五入）。
㈣、另按債權人行使撤銷權之目的，在使其債權獲得清償，故應
    以債權人因撤銷權之行使所受利益為準，原則上以債權人主
    張之債權額，計算其訴訟標的價額；但被撤銷法律行為標的
    之價額低於債權人主張之債權額時，則以該被撤銷法律行為
    標的之價額計算（最高法院97年度第1次民事庭會議決議參
    照）。原告備位聲明為代位撤銷前開房地買賣，然原告聲明
    其有100萬債權，是以，備位聲明之訴訟標的價額為100萬元
    。
㈤、按以一訴主張數項標的者，其價額合併計算之；但所主張之
    數項標的互相競合或應為選擇者，其訴訟標的價額，應依其
    中價額最高者定之，民事訴訟法第77條之2第1項定有明文。
    又按所謂訴之預備合併，指原告預防其提起之訴訟為無理由
    ，而同時提起不能並存之他訴為備位，以先位之訴無理由時
    ，可就備位之訴獲得有理由之判決之訴之合併而言。是雖有
    數個訴訟標的，但原告既僅請求法院就其中之一為其勝訴之
    判決，其訴訟利益僅為一個，則應以先、備位訴訟標的價額
    較高者，定該事件之訴訟標的價額（最高法院105年度台抗
    字第317號裁定參照）。本件原告起訴主張之數項標的應為
    預備合併，依上開見解，其訴訟標的價額，應依其中價額最
    高者定之，則本件訴訟標的價額應依其中價額最高額即先位
    聲明之訴訟標的價額定之，是本件訴訟標的價額為5億3,709
    萬6,435元。
二、本件訴訟費用確定為141萬9,224元，原告應予繳納，並同時
    應給付自本裁定送達翌日起按週年利率百分之五計算之利息
    ：
㈠、按經准予訴訟救助者，於終局判決確定或訴訟不經裁判而終
    結後，第一審受訴法院應依職權以裁定確定訴訟費用額，向
    應負擔訴訟費用之當事人徵收之；其因訴訟救助暫免而應由
    受救助人負擔之訴訟費用，並得向具保證書人為強制執行。
    民事訴訟法第114條第1項定有明文。又按同法第91條第3 項
    規定，法院依聲請以裁定確定之訴訟費用額，應於裁定送達
    翌日起，加給按法定利率計算之利息。另在當事人無力支付
    訴訟費用，而由國庫暫時墊付時，法院依前揭民事訴訟法第
    114條第1項規定，依職權裁定確定訴訟費用額時，亦應基於
    同一理由而類推適用同法第91條第3項之規定加計法定遲延
    利息（參考臺灣高等法院暨所屬法院94年度法律座談會民事
    類提案34號問題二、三討論結果）。
㈡、本件兩造間上揭請求塗銷所有權移轉登記等事件，原告黃千
    真於起訴同時向本院聲請訴訟救助，經本院以109年度救字
    第15號裁定准予訴訟救助在案，暫免原告於起訴時應預納之
    第一審裁判費用，有該裁定1份在卷可查。
㈢、次查，該事件原告已於109年12月29日（本院收文日）具狀撤
    回起訴，並經本院送達已為言詞辯論之被告光達投資股份有
    限公司（被告亞太網匯股份有限公司言詞辯論期日未曾到庭
    ，於原告撤回狀經本院收受後即生撤回之效力），被告光達
    投資股份有限公司於該事件之訴訟代理人於110年1月6日收
    受該撤回狀，有本院送達證書1份可證，迄110年1月20日未
    為表示意見，視為同意撤回。本件業已終結。
㈣、按原告撤回其訴者，訴訟費用由原告負擔。其於第一審言詞
    辯論終結前撤回者，得於撤回後3個月內聲請退還該審級所
    繳裁判費3分之2。民事訴訟法第83條第1項定有明文。換言
    之，原告如於第一審言詞辯論終結前撤回起訴，其應負擔原
    應繳納之裁判費3分之1。本件經本院核定訴訟標的價額為5
    億3,709萬6,435元，本件原應繳納第一審裁判費425萬7,670
    元，今原告撤回起訴，依據前開規定，則原告應繳納之裁判
    費為原應繳納之3分之1，即141萬9,223元（元以下四捨五入
    ），是本件確定之訴訟費用額為141萬9,224元。本院並依職
    權裁定確定應向本院繳納之訴訟費用額及法定遲延利息，為
    如主文所示，並應由原告於15日內向本院如數繳納。
三、依民事訴訟法第77條之1第1項、第2項、第114條第1項、第9
    1條第3項，裁定如主文。　　
中　　華　　民　　國　　110 　年　　1 　　月　　28　　日
                  民事第一庭  法  官  唐一强
以上正本係照原本作成。
如對本裁定抗告須於裁定送達後10日內向本院提出抗告狀。　　
中　　華　　民　　國　　110 　年　　1 　　月　　28　　日
                              書記官  黃妍爾